臺灣新竹地方法院刑事判決　　　　　　　 95年度訴字第944號
公　訴　人　臺灣新竹地方法院檢察署檢察官
被　　　告　甲○○
　　　　　　　　　　　3樓
指定辯護人　本院公設辯護人乙○○
被　　　告　己○○
　　　　　　　　　　(
選任辯護人　黃燕光律師
被　　　告　丙○○
指定辯護人　本院公設辯護人乙○○
上列被告等因強盜案件，經檢察官提起公訴（95年度偵字第5745
號），本院判決如下：
    主    文
甲○○意圖為自己不法之所有，結夥三人以上攜帶兇器，以強暴
、脅迫，至使不能抗拒，而取他人之物，處有期徒刑柒年。
己○○意圖為自己不法之所有，結夥三人以上攜帶兇器，以強暴
、脅迫，至使不能抗拒，而取他人之物，處有期徒刑捌年陸月。
丙○○幫助共同意圖為自己不法之所有，以強暴，至使不能抗拒
，而取他人之物，累犯，處有期徒刑年。
    事    實
一、丙○○前曾因妨害自由案件，經臺灣高等法院於民國90年7
    月26日，以90年度上訴字第1516號判決判處有期徒刑10月確
    定，於90年8月27日入監，91年6月8日縮刑期滿執行完畢。
二、
(一)、己○○、甲○○、丙○○，均為順達計程車行（下稱順達車
    行）之司機。95年9月18日零時許，李建輝（經檢察官另案
    通緝）佯以向人討債為由，要求己○○找尋他人共同參與，
    己○○遂先以電話向甲○○確認其確在順達車行後，即駕駛
    車牌號碼U9-3591號休旅車搭載李建輝至順達車行找甲○○
    共同參與，旋己○○要求甲○○上車商談，嗣因己○○疲累
    無法駕駛，遂改由甲○○駕駛上開休旅車於市區閒逛，李建
    輝坐於副駕駛座，己○○則在後座睡覺。嗣於途中李建輝告
    知甲○○討債為藉口，實則係欲開車至市區尋找目標車輛，
    再故意擦撞對方，利用對方下車時，制伏強盜對方財物，李
    建輝並告知甲○○，其事前已有準備，並取出其所有之質地
    堅硬，客觀上足以對人之生命、身體構成威脅，可供兇器使
    用之外觀上類似槍枝之黑色金屬材質玩具手槍（未扣案，致
    無法認定是否為制式或具有殺傷力之改造手槍），供甲○○
    觀看，另提供江秉承口罩乙個，要求甲○○帶上，以避免被
    認出，二人遂共同基於意圖為自己不法所有之犯意聯絡，在
    新竹市區尋找目標車輛。嗣於同日凌晨4時許，在新竹市○○路、經國路口附近，發現丁○○駕駛之車牌號碼6860-EM
    號賓士轎車，搭載戊○○，李建輝、甲○○即鎖定該車輛為
    目標，甲○○即駕駛車牌號碼U9-3591號休旅車一路尾隨至
    新竹市○○○道停車場，因當時停車場內尚有另乙部車輛，
    李建輝、甲○○遂在一旁等待，迨於同日4時30分許，停車
    場內另乙部車輛離去，僅有丁○○、甲○○所駕駛之2部車
    時，甲○○遂駕駛車牌號碼U9-3591號休旅車以車身左後葉
    子板擦撞丁○○駕駛之車牌號碼6860-EM號賓士轎車後保險
    桿製造假車禍（毀損部分未據告訴），丁○○隨即下車查看
    ，李建輝亦下車繞至丁○○後方，隨即以左手勒住丁○○脖
    子，右手持上開外觀類似槍枝之金屬材質玩具手槍抵住丁○○頭部，因丁○○反抗欲掙脫，甲○○遂加入制伏丁○○；
    斯時己○○因車輛擦撞已醒來，見到李建輝持槍、甲○○徒
    手控制丁○○，已知悉李建輝並非討債，而係欲強盜丁○○
    等人之財物，竟仍與李建輝、甲○○共同基於意圖為自己不
    法所有之犯意聯絡，參與強盜犯行，且亦下車以手抓住戊○○之頭髮，而將戊○○由車牌號碼6860-EM號自小客車之副
    駕駛座拉往後座，致戊○○後腦撞到車頂（傷害部分亦未據
    告訴），李建輝、甲○○亦將丁○○押往該車之後座，再由
    甲○○駕駛車牌號碼6860-EM號自小客車，李建輝、己○○
    則分坐於丁○○、戊○○之兩側，並喝令2人低頭、不准看
    ，途中並以丁○○車上所有之毛毯蓋住丁○○、戊○○之頭
    部，並自此時起以非法之方法剝奪丁○○、戊○○之行動自
    由。
(二)、嗣由甲○○駕駛車牌號碼6860-EM號自小客車前往中華大學
    山區，途中因丁○○不停詢問，致己○○不耐煩，乃以拳頭
    毆打丁○○右腰一拳而未成傷，復因欠缺綑綁丁○○、戊○○之工具，再駕駛車牌號碼6860-EM號自小客車返回景觀大
    道停車場，取出己○○所有車牌號碼U9-3591號休旅車內之
    黑色膠帶綑綁丁○○、戊○○之雙手，並矇住2人之眼睛，
    再喝令2人說出財物在車上何處，丁○○遂告知其皮夾在副
    駕駛座置物箱內，李建輝遂動手取出丁○○之皮夾及戊○○
    掛在肩上之皮包，並詢問2人提款卡之密碼，戊○○遂說出
    其所有郵局提款卡之密碼，嗣李建輝另將戊○○之皮包交由
    己○○翻找，己○○隨意翻找後再將皮包交給李建輝，李建
    輝遂將戊○○皮包內之提款卡交給己○○，而囑咐己○○將
    提款卡內之現金領出，李建輝並取走戊○○皮包內之現金新
    臺幣（下同）3千1百多元及手機乙支，嗣仍由甲○○駕駛車
    牌號碼6860-EM號自小客車搭載李建輝、丁○○及戊○○繞
    行，而己○○欲將其所有之車牌號碼U9-3591號休旅車先行
    駛離停放至家中而暫時離去，惟途中因甲○○來電告知車牌
    號碼6860-EM號自小客車掉落水溝中，己○○遂又駕駛車牌
    號碼U9-3591號休旅車前往該處搭載李建輝、甲○○、丁○○及戊○○，迨至景觀大道陸橋下時，又因甲○○前將其所
    有之小客車停放在他人商店門口前，故暫時先行離去移開車
    輛，己○○再駕駛車牌號碼U9-3591號休旅車停放在新竹市
    立殯儀館下方之成德路停車場，然接獲甲○○來電告知有警
    方巡邏車輛在己○○家門前，己○○因擔心害怕，亦先行下
    車離去前往查看，而將丁○○、戊○○交由李建輝獨自看管
    。嗣後甲○○再返回新竹市立殯儀館下方之成德路停車場會
    合，因丁○○所有之車牌號碼6860-EM號自小客車先前掉落
    水溝中，己○○遂通知拖吊車將該自小客車拖出，並駕駛該
    自小客車至新竹市立殯儀館下方之成德路停車場會合，甲○○又駕駛車牌號碼U9-3591號休旅車搭載李建輝、丁○○、
    戊○○，接應己○○後，一同至新竹市○○路景觀大道陸橋
    下，李建輝、甲○○、己○○討論如何處理丁○○、戊○○
    ，因戊○○曾表示其有氣喘病，李建輝與甲○○就後續如何
    處置戊○○乙事發生爭執，李建輝遂向甲○○表示：「後面
    的事情你不用參加」等語，甲○○即中止參與強盜之行為，
    並隨手將口罩丟棄後離去。
(三)、復由己○○駕駛車牌號碼U9-3591號休旅車搭載李建輝、丁○○、戊○○返回新竹市立殯儀館下方之成德路停車場，並
    將車輛停放在丁○○所有之車牌號碼6860-EM號自小客車對
    面，嗣因丁○○之鞋子不見，李建輝遂要求己○○前去購買
    鴨舌帽及拖鞋，己○○遂以李建輝之行動電話0000000000號
    撥打其不知情之女友郭雅亭之行動電話0000000000號，要求
    郭雅亭前來。己○○步行至成德路超商先行購買香菸、檳榔
    、飲料，並在該處等待郭雅亭時，適因丙○○駕駛車牌號碼
    XX-4965號小客車載客經過，己○○則告知丙○○其擦撞到
    他人，事情大條，請丙○○載客後回頭來找他等語，丙○○
    知悉後即先行載客人離去。迨郭雅亭至新竹市○○路、崧嶺
    路口後，己○○即將戊○○之提款卡交給郭雅亭，並告知密
    碼，要求郭雅亭提款，並代為購買拖鞋及鴨舌帽。丙○○載
    送客人之後，隨即返回上開停車場，先與李建輝聊天，迨己○○返回上開停車處後，三人遂互相交談，其間丙○○曾打
    開車牌號碼U9-3591號休旅車車門，已看見丁○○、戊○○
    均已遭黑色膠帶綑綁雙手、雙眼矇住，均呈不能抗拒之狀態
    ，應已知悉李建輝、己○○係以強暴方式強盜他人財物。嗣
    己○○乃要求丙○○駕駛車牌號碼XX-4965號小客車陪同其
    前往修車廠修理車牌號碼U9-3591號休旅車，丙○○初始不
    同意，惟在己○○再度要求之下，丙○○即勉予同意，李建
    輝遂指示己○○將戊○○移至丙○○駕駛之車牌號碼XX-496
    5號小客車上，另將丁○○移至車牌號碼6860-EM號自小客車
    ，此時，己○○曾表示要解開綑綁戊○○之膠帶，因丙○○
    擔心被認出，乃加以阻止，嗣由己○○駕駛其所有之車牌號
    碼U9-3591號休旅車至修理廠，丙○○則基於幫助李建輝、
    己○○共同強盜之犯意，駕駛車牌號碼XX-4965號小客車搭
    載戊○○跟隨在後，至修理廠後，再由己○○駕駛車牌號碼
    XX-4965號小客車，搭載丙○○及戊○○。隨後己○○將丙○○先行載送返家，途中且以丙○○之行動電話0000000000
    號撥打郭雅亭之前開行動電話，要求郭雅亭將提款卡內提領
    之現金繳交貸款，郭雅亭亦依己○○指示前往新竹市○○路
    331號前之提款機提領4萬3千元，並將前開款項繳交貸款（
    剩餘款項則事後再交付予己○○）。此後，己○○即駕駛車
    牌號碼XX-4965號小客車搭載戊○○在新竹市區內繞行等待
    李建輝之指示，途中曾接獲李建輝來電，確認戊○○是否仍
    在場，並由丁○○與戊○○通話。
(四)、李建輝指示己○○、丙○○將戊○○移至丙○○車上離去後
    ，即將綑綁丁○○之膠帶解開，並脅迫丁○○開車，且脅迫
    丁○○稱：「你們自己去想一下，錢要怎麼處理，我一定要
    拿到這筆錢」等語，並要求丁○○交出50萬元，丁○○則回
    答沒有那麼多錢，僅有30萬元等語，李建輝同意後，丁○○
    遂駕駛車牌號碼6860-EM號自小客車，搭載李建輝返回其位
    於頭份家中取款，迨至其頭份家中，丁○○要求其父親庚○○前往提款，庚○○因礙於戊○○尚在己○○手中，而不敢
    報警，遂騎乘機車至新竹國際商業銀頭份分行領款30萬元，
    丁○○則駕駛6860-EM號自小客車搭載李建輝跟隨在後，庚○○提款後將30萬元交由丁○○，丁○○再將30萬元交給李
    建輝，李建輝得手後隨即搭乘計程車離去。嗣於同日11時許
    ，經李建輝電話聯絡後，己○○前往新竹市○○路○段與大
    湖路口前搭載李建輝，並於11時20分許至香山火車站，先在
    車上解除綑綁戊○○之膠帶後再釋放戊○○。嗣經警循線查
    證後，拘提丙○○、己○○、甲○○到案始悉上情。
三、案經丁○○、戊○○訴由新竹市警察局第三分局報告臺灣新
    竹地方法院檢察署檢察官偵查起訴。
    理    由
壹、程序部分：
    本件認定事實所引用之本件卷內所有卷證資料（包含人證與
    文書證據、物證等證據），並無證據證明係公務員違背法定
    程序所取得；又卷內之各項文書證據，亦無刑事訴訟法第15
    9條之4第1款、第2款顯有不可信之情況，而不得作為證據之
    情形，或有刑事訴訟法第159條之4第3款其他可信特別情況
    下所製作之文書，而得作為證據，則依刑事訴訟法第159條
    至第159條之5規定，本件認定事實所引用之本件卷證所有證
    據，均認有證據能力，先予敘明。
貳、實體部分：
一、認定犯罪事實所憑之證據及認定之理由：
甲、被告甲○○部分：
    上揭事實二(一)、(二)部分，業據被告甲○○於本院審理時坦承
    不諱，並有同案被告己○○以證人身分證述上情屬實，核與
    告訴人丁○○、戊○○於警詢、偵查及本院審理時之指述大
    致相符，復有路口監視器錄影翻拍照片14張（見95年度偵字
    第5745號卷一第102頁至109頁）可資佐證，足認被告甲○○
    確有參與共犯李建輝、同案被告己○○之強盜犯行，嗣於途
    中因與共犯李建輝就如何處置告訴人戊○○乙事發生爭執，
    而中止犯行先行離去之事實，應可認定。
乙、被告己○○部分：
(一)、訊據被告己○○對於上揭事實除辯稱：伊不知共犯李建輝將
    告訴人丁○○押走是去取款云云外，餘均坦承不諱，亦核與
    告訴人丁○○、戊○○於警詢、偵查及本院審理時之指述大
    致相符，復有路口監視器錄影翻拍照片14張（見95年度偵字
    第5745號卷一第102頁至109頁）、行動電話0000000000、00
    00000000號碼之雙向通聯紀錄乙份（見95年度偵字第5475號
    卷二第309頁至317頁）、告訴人戊○○所有南庄郵局帳號00
    000000000000號帳戶交易明細表乙張（見95年度偵字第5745
    號卷一第223頁）、郭雅亭提款之提款機監視器翻拍照片4張
    （見95年度偵字第5748號卷一第110頁至111頁）及被害人丁○○之父親庚○○所提領30萬元現金之潘春妹所有新竹國際
    商業銀行頭份分行存摺影本乙份（見本院卷第185頁）等在
    卷可資佐證，足認被告己○○明知共犯李建輝持質地堅硬，
    客觀上足以對人之生命、身體構成威脅，可供兇器使用之外
    觀上類似槍枝之黑色金屬材質玩具手槍與共同被告甲○○強
    盜告訴人2人之財物，仍加入參與犯行，期間並取走告訴人
    戊○○南庄郵局提款卡囑由不知情之女友郭雅亭提領現金4
    萬3千元，復借用同案被告丙○○之小客車搭載剝奪告訴人
    戊○○之行動自由，而在新竹市區繞行，迨與共犯李建輝會
    合後，始在新竹市香山火車站釋放告訴人戊○○等情，堪以
    認定。
(二)、被告己○○雖辯稱：伊不知共犯李建輝是押著告訴人丁○○
    去取款云云，惟查，被告己○○於本院審理時自承：「（李
    建輝如何指揮？）我說我要修車，他叫我先把車開走，要我
    把戊○○帶著把車開走，他有事情要跟丁○○說，有事再跟
    我連絡」、「（過程中李建輝是否有打電話跟你說等他指示
    再放戊○○？）沒有，他只有打電話來問戊○○如何而已」
    、「（如果沒有等待李建輝指示，你帶著戊○○漫無目的？
    ）我在等李建輝的電話指示」、「（李建輝如果沒有要你釋
    放戊○○，你也不會釋放戊○○，你說是等李建輝指示？）
    是」、「（李建輝再打電話給你，叫你讓戊○○聽電話，丁○○要確認戊○○還在你手上？）是」、「（這段等候時間
    到十一點釋放戊○○有多久？）一、二個小時」等語（見本
    院卷第170頁），由被告己○○搭載告訴人戊○○在新竹市
    區繞行多時，等待共犯李建輝之指示等情觀之，足認被告己○○應知悉共犯李建輝係帶告訴人丁○○取款，迨共犯李建
    輝取得款項後，再通知被告己○○釋放告訴人戊○○，是被
    告己○○此部分之辯解，應無可採。
(三)、綜上所述，被告己○○確實有參與共犯李建輝、同案被告甲○○強盜之犯行，迨同案被告甲○○離去後，被告己○○猶
    依李建輝之指示，借用同案被告丙○○之車牌號碼XX-4965
    號小客車，搭載剝奪告訴人戊○○之行動自由而在外繞行，
    待共犯李建輝帶告訴人丁○○取款30萬元得手後，始依共犯
    李建輝之指示釋放告訴人戊○○等情，洵屬無疑。
丙、被告丙○○部份：
(一)、訊據被告丙○○固坦承確有上揭以車牌號碼XX-4965號小客
    車搭載被綑綁雙手、矇住雙眼之告訴人戊○○跟隨同案被告
    己○○前往修車廠，再由同案被告己○○駕駛車牌號碼XX-4
    965號小客車，搭載伊與告訴人戊○○，而將伊載送返家，
    伊有看見告訴人戊○○是被綑綁雙手、矇住雙眼，初始同案
    被告己○○曾欲將告訴人戊○○之膠帶拆下，惟遭伊阻止等
    情，惟辯稱：伊當天在新竹市立殯儀館之停車場遇到同案被
    告己○○，經其告知因其車輛與他人發生擦撞，所以要借用
    伊車輛，因為伊車輛是登記在同案被告己○○名下，所以一
    定要借給同案被告己○○，伊確實不知同案被告己○○、共
    犯李建輝是在強盜，伊認為伊搭載告訴人戊○○之行為僅構
    成妨害自由云云，惟查：證人即共同被告己○○雖於本院審
    理時證述其並未告知被告丙○○之前與共犯李建輝、同案被
    告甲○○共犯強盜他人財物之情事，亦不知共犯李建輝有無
    告知丙○○等語，然於本院審理時亦結證稱：「（為何丙○○一開始不願意，後來又願意？）因為我拜託他」、「（丙○○為何一開始不願意？）因為我有跟他說我要將被害人押
    在他車上跟我一起去修車廠」、「（你沒有跟丙○○說為何
    要將被人押在他車上？）我有跟丙○○說因為我要修車」、
    「（丙○○沒有問你為何你修車要將戊○○押在他車上？）
    沒有」、「（你將戊○○押到丙○○車上，本來打算解開戊○○的矇眼與雙手）是」、「（因為丙○○反對，所以你就
    沒有解開戊○○的矇眼與雙手？）是」、「（你車子開到修
    車廠後，搭乘丙○○的車子送丙○○回家途中，是否有借用
    丙○○的手機打電話給郭雅亭？）是」、「（說何事情？）
    叫郭雅亭將提款卡提領出來的現金拿去繳費」、「（你跟郭
    雅亭談話的內容，丙○○是否知道？）我談話中間，丙○○
    有下車去買檳榔，雖然有聽到，但是不是聽到全部」、「（
    丙○○、李建輝聊天之前，就已經看到害人一男一女被矇眼
    、綑綁？）是」、「（丙○○如何看到？）我記得是丙○○
    自己打開車門看的」、「（丙○○打開車門看了之後還是繼
    續留在現場跟李建輝聊天？）是」、「（丙○○是到現場之
    後，沒有多久就打開車門看門內的被害人）是」、「（丙○○打開車門看到被害人後，還跟李建輝聊天一段時間？）是
    」、「（他們聊完天後，是否李建輝就將被害人丁○○押到
    被害人的車上去，然後叫你將戊○○押到丙○○車上？）是
    ，那是李建輝的指揮」、「（所以當時李建輝叫你將戊○○
    押到丙○○車上時，你並沒有再跟丙○○說，就直接將戊○○帶到丙○○車上？）李建輝叫我將戊○○帶到丙○○車上
    時，我就去跟丙○○說李建輝叫我把戊○○帶到他車上，我
    要跟他借車，要丙○○跟我開車到修車廠去修車」、「（當
    時丙○○打開車門看到被害人一男一女，仍繼續跟李建輝聊
    天，沒有離開的打算？）是的」、「 (你開口跟丙○○借車
    ，他雖然一開始表示不願意，但是也沒有表示要離開的意思
    ？）是」等語（見本院卷第127頁至128頁、第130頁至第131
    頁），足認被告丙○○已明白知悉告訴人丁○○、戊○○雙
    手均遭綑綁、矇眼，均屬於遭強暴而不能抗拒之情形，仍未
    離去，初始雖不願意將車牌號碼XX-4965號小客車出借予同
    案被告己○○使用，然在同案被告己○○要求下，隨即表示
    同意，並搭載告訴人戊○○隨同案被告己○○前往修車廠，
    嗣後由同案被告己○○駕駛上開小客車搭載被告丙○○返家
    ，被告丙○○顯係出於幫助同案被告己○○、共犯李建輝強
    盜之犯意，而提供車輛並協助載送告訴人戊○○，此行為應
    屬構成要件以外之行為，故被告丙○○所為已足該當刑法幫
    助強盜罪之構成要件，應無疑義。此外，參以同案被告己○○供稱伊有告知被告丙○○係伊之車子擦撞到被害人的車等
    情，則被告丙○○既明知係同案被告己○○之車輛擦撞被害
    人之車輛，衡情應係同案被告己○○應賠償被害人，豈有反
    綑綁被害人等並加以矇眼之理，足證被告丙○○對於同案被
    告己○○及共犯李建輝所為應確有強盜犯行之認知無疑。
(二)、至於辯護人雖為被告丙○○辯護稱：被告丙○○駕駛之車牌
    號碼XX-4965號小客車之車主確為同案被告己○○，為方便
    貸款並靠行在上允小客車租賃有限公司名下，業經鈞院函查
    屬實在卷，並為同案被告己○○所不爭執，被告丙○○因向
    同案被告己○○借車使用，故在被告己○○向其借車時，出
    於無奈不得不答應云云。惟查：被告丙○○於本院審理時自
    承：「（你說你因為駕駛車子是己○○的，你才幫他，所以
    你參與這件事情之後，己○○就不會向你要回車子，你可以
    繼續使用這輛車子？）不是這樣說的，因為後續貸款都是由
    我繳的，我當然可以繼續使用這輛車子」等語（見本院卷第
    155頁），是被告丙○○縱然曾拒絕出借車牌號碼XX-4965號
    小客車予同案被告己○○，該車之車主名義上雖為同案被告
    己○○，惟因該車之貸款均由被告丙○○繼續繳納，被告丙○○仍可繼續使用上開車輛。況同案被告己○○亦證稱購買
    該車後，因被告丙○○債信不良無法貸款購車，伊乃將該車
    讓與被告丙○○等情，且為被告丙○○所不爭執，故該車牌
    號碼XX-4965號小客車即應屬被告丙○○所有，被告丙○○
    應有完整之自主使用權。再退一步言，縱被告丙○○憚於同
    案被告己○○是否會要求取回上開小客車，然其既已知悉同
    案被告己○○與共犯李建輝之強盜犯行，亦不得僅因忌憚於
    同案被告己○○是否取回車輛，而為幫助犯行，故辯護人為
    被告丙○○所為上開辯解，亦尚非可採。
(三)、綜上，被告丙○○提供車牌號碼XX-4965號小客車，並協助
    載送告訴人戊○○，核係參與強盜罪構成要件以外之行為，
    是被告丙○○所為已足該當刑法幫助強盜罪之構成要件，堪
    以認定。
二、論罪：
(一)、按刑法第321條第1項第3款之攜帶兇器竊盜罪，係以行為人
    攜帶兇器竊盜為其加重條件。此所謂兇器，其種類並無限制
    ，凡客觀上足對人之生命、身體、安全構成威脅，具有危險
    性之兇器均屬之（最高法院79年臺上字第5253號判例要旨可
    資參照）。經查，本案共犯李建輝所攜帶未扣案之類似改造
    手槍之玩具手槍乙枝，乃金屬材質，已據被告甲○○、己○○供述在卷，核與告訴人丁○○證述大致相符，顯然質地堅
    硬，此應為眾所週知之事，自無待舉證，因之，若持以行兇
    ，依一般社會觀念，足以使人之身體、生命產生危險，自堪
    認為兇器。核被告甲○○、己○○與共犯李建輝共同意圖為
    自己不法之所有，結夥3人以上攜帶兇器，以強暴、脅迫至
    使被害人等不能抗拒，而強取被害人等之財物，所為均係犯
    刑法第330條第1項之加重強盜罪。另被告甲○○、己○○及
    共犯李建輝綑綁告訴人2人雙手、矇住雙眼後，剝奪被害人2
    人行動自由部份，係以非法之方法剝奪他人之行動自由，核
    被告甲○○、己○○此部分所為係另犯刑法第302條第1項剝
    奪他人行動自由罪，公訴意旨此部分漏引起訴法條，合併敘
    明。
(二)、被告甲○○、己○○與共犯李建輝彼此之間就事實二(一)(二)加
    重強盜、剝奪他人行動自由部分及被告己○○與共犯李建輝
    就事實二(三)(四)加重強盜、剝奪他人行動自由部分，均具有犯
    意聯絡及行為分擔，應均依刑法第28條之規定，論以共同正
    犯。
(三)、被告甲○○、己○○及共犯李建輝就事實二(一)(二)部分及被告
    己○○與共犯李建輝另就事實二(三)(四)部分，乃均係同時對被
    害人丁○○、戊○○為剝奪行動自由之犯行，係以一行為同
    時觸犯2相同之罪名，應均依刑法第55條想像競合犯之規定
    各從一重處斷。又被告甲○○、己○○及共犯李建輝均係實
    施強盜行為並進而剝奪被害人2人之行動自由，時間密接，
    無從獨立分割，客觀上應評價為一行為，是被告甲○○、己○○及共犯李建輝均係以一行為同時觸犯刑法第302條第1項
    剝奪他人行動自由罪及刑法第330條第1項加重強盜罪，亦應
    依刑法第55條之規定，均各從一重依加重強盜罪論斷。
(四)、按刑法上之幫助犯，乃以幫助他人犯罪之意思而參與犯罪構
    成要件以外之行為而成立，而所謂以幫助他人犯罪之意思而
    參與者，指其參與之原因，僅在助成他人犯罪之實現者而言
    ，倘以合同之意思而參加犯罪，即係以自己犯罪之意思而參
    與，縱其所參與者為犯罪構成要件以外之行為，仍屬共同正
    犯；又所謂參與犯罪構成要件以外之行為者，指其所參與者
    非直接構成某種犯罪事實之內容，而僅係助成其犯罪事實實
    現之行為而言，苟已參與構成某種犯罪事實之一部，即屬分
    擔實施犯罪之行為，雖僅以幫助他人犯罪之意思而參與，亦
    仍屬共同正犯。本件被告甲○○、己○○、共犯李建輝結夥
    3人以上，且共犯李建輝攜帶質地堅硬、金屬材質可供兇器
    使用之玩具手槍，固係構成刑法第330條第1項之加重強盜罪
    已如上述，惟被告丙○○到場後僅有同案被告己○○、共犯
    李建輝繼續強盜犯行，且並無證據足以證明被告丙○○知悉
    同案被告甲○○在前階段有參與強盜犯行，亦無證據足以證
    明被告丙○○知悉共犯李建輝持有質地堅硬，客觀上足以對
    人之生命、身體構成威脅，可供兇器使用之黑色金屬材質玩
    具手槍等情，依「所知輕於所犯，從其所知」之法理，被告
    丙○○所為，應係犯刑法第30條第1項前段、第328條第1項
    普通強盜罪之幫助犯。公訴意旨認被告丙○○係加重強盜罪
    之共同正犯，容有誤會，然其社會基本事實同一，爰依刑事
    訴訟法第300條之規定，變更應適用之法條。
(五)、被告丙○○前曾因妨害自由案件，經臺灣高等法院於90年7
    月26日，以90年度上訴字第1516號判決判處有期徒刑10月確
    定，於90年8月27日入監，91年6月8日縮刑期滿執行完畢，
    有臺灣高等法院被告前案紀錄表乙份在卷可參，本件被告丙○○於執行完畢後5年以內故意再犯本件有期徒刑以上之罪
    ，應論以累犯，並依法加重其刑。
(六)、被告丙○○所犯係強盜罪之幫助犯，應依刑法第30條第2項
    之規定，按正犯之刑減輕之，其刑有加重及減輕之事由，應
    先加後減之。
三、科刑：
(一)、爰審酌被告己○○、甲○○正值壯年，理應奮發向上，竟不
    思循正途獲得財物，與共犯李建輝結夥3人以上攜帶兇器，
    隨機挑選車輛製造假車禍強盜他人財物，對他人生命、身體
    安全、財產危害非輕，參以其犯罪動機僅因缺錢花用，剝奪
    被害人等行動自由時間甚長，並綑綁被害人等之雙手及矇住
    雙眼，對被害人等所生侵害及社會治安危害甚鉅，惡性顯然
    重大，惟被告甲○○、己○○均於本院審理中坦承犯行，尚
    見悔意，且被告甲○○中途即中止犯行離去，未參與全部強
    盜之犯行，亦未分得任何財物，且被告己○○已與被害人等
    達成和解，有和解書乙份在卷可參，另被告丙○○已明知被
    害人等均遭強暴而不能抗拒，竟仍幫助被告己○○、共犯李
    建輝強盜犯行，而出借車輛供渠等使用，協助搭載被害人戊○○，於本院審理時仍避重就輕否認幫助強盜犯行等一切情
    狀，分別量處如主文所示之刑。至共犯李建輝所持用之金屬
    材質玩具手槍乙支、綑綁被害人等之黑色膠帶，均未據扣案
    ，另查無其他積極證據足認尚存在，為避免日後執行沒收之
    困難，爰不併予宣告沒收；另共犯李建輝提供，由被告甲○○使用之口罩乙個，雖為共犯李建輝所有，供被告甲○○本
    件強盜犯行所用之物，惟業經被告甲○○丟棄滅失，已據被
    告甲○○供述在卷，亦不另為沒收之宣告。
(二)、至於公訴人、辯護人為被告甲○○部分請求本院審酌被告甲○○完全坦承犯行，亦無累犯，且在中途自行中止犯行，請
    求本院依刑法第59條之規定減輕其刑等語，固非全然無據。
    惟刑法第59條之酌減其刑，必須犯罪另有特殊之原因與環境
    等情狀，在客觀上足以引起一般之同情，認為確可憫恕，且
    即予宣告法定最低度之刑，猶嫌過重者，始有其適用。本件
    被告甲○○於駕車途中經共犯李建輝告知，已清楚知悉欲強
    盜他人財物，竟仍因已身有債務，而參與強盜之犯行，其犯
    行在客觀上確實難以引起一般之同情，尚非情可憫恕，至被
    告甲○○雖於本院審理時坦承犯行，惟此係犯後態度良好，
    與刑法第59條之犯罪情狀仍然有別，是被告甲○○之部分，
    本院認應無刑法第59條規定之適用，附此敘明。
據上論斷，應依刑事訴訟法第299條第1項前段、第300條，刑法
第28條、第330條第1項、第302條第1項、第55條、第30條第1項
前段、第2項、第328條第1項、第47條第1項，判決如主文。
本案經檢察官林奕到庭執行職務。
中    華    民    國    96    年    3    月    19     日
            刑事第三庭  審判長法  官  汪銘欽
                              法  官  楊數盈
                              法  官  林惠君
以上正本證明與原本無異。
如不服本判決，應於判決送達後10日內向本院提出上訴狀 (應附
繕本 )，上訴於臺灣高等法院（請勿「逕送上級法院」）。
中    華    民    國    96    年    3    月     19    日
                              書記官  蔣淑君
附錄本案論罪科刑法條全文
刑法第330條第1項
犯強盜罪而有第321條第1項各款情形之一者，處7年以上有期徒
刑。
刑法第302條第1項
私行拘禁或以其他非法方法，剝奪人之行動自由者，處5年以下
有期徒刑、拘役或3百元以下罰金。
刑法第328條第1項
意圖為自己或第三人不法之所有，以強暴、脅迫、藥劑、催眠術或
他法，至使不能抗拒，而取他人之物或使其交付者，為強盜罪，
處5年以上有期徒刑。
刑法第30條
幫助他人實行犯罪行為者，為幫助犯。雖他人不知幫助之情者，亦
同。
幫助犯之處罰，得按正犯之刑減輕之。
